【裁判字號】    95,訴,1451
【裁判日期】    950717
【裁判案由】    強盜
【裁判全文】
臺灣臺中地方法院刑事判決              95年度訴字第1451號
公  訴  人  臺灣臺中地方法院檢察署檢察官
被      告  甲○○
                    （
指定辯護人  本院公設辯護人  丙○○
上列被告因強盜案件，經檢察官提起公訴（95年度偵字第10690
號），本院判決如下：
    主    文
甲○○意圖為自己不法之所有，攜帶兇器，以強暴至使不能抗拒
，而使他人交付其物，未遂，處有期徒刑肆年。
扣案水果刀壹支、手提包壹個、膠帶壹捲、帽子壹頂、眼鏡壹副
、口罩壹個、毛巾壹條、棉手套壹雙、白色衣服壹件均沒收。
    犯罪事實
一、甲○○意圖為自己不法之所有，於民國九十五年四月二十七
    日晚間八時許，在臺中市西屯區○○區○○路一號旁，攜帶
    其所有客觀足供兇器使用之水果刀一支（起訴書誤載為美工
    刀）及其所有內有膠帶一捲、帽子一頂、眼鏡一副、口罩一
    個、毛巾一條、棉手套一雙、白色衣服一件之手提包一個，
    見乙○○所駕駛停放路旁車牌號碼ＱＫ─０七三六號自用小
    客車後方車窗未關緊，且停放位置較為陰暗，有機可乘，遂
    伸手進入車內打開車門，進入車內，潛伏在該車後座。嗣同
    日晚間九時十分許，乙○○隻身上車駕駛，迄同日晚間九時
    十七分許，行經臺中市西屯區○○區○路八號前處，甲○○
    自駕駛座後方持上開水果刀置於乙○○頸部之前，以強暴方
    式至使乙○○不能抗拒，命乙○○交付財物，乙○○表示身
    上僅有新臺幣（下同）一千餘元，甲○○認為不足，即詢問
    乙○○現金卡、信用卡及可提款之額度，並命乙○○往山上
    方向行駛，往臺中市西屯區○○區○○路右轉五權西路往大
    肚山方向，乙○○認越往山上荒涼地區行進，恐遭不測，即
    趁機在該車行經臺中市西屯區○○區○○路二六號前減速，
    欲打開車門逃離，並與甲○○拉扯其所持之水果刀，於奪刀
    之際，受有頭臉外傷併多處擦傷、右手掌切割傷三公分長、
    兩膝、兩手肘、雙足多處擦傷（傷害部分業據乙○○撤回告
    訴），上開水果刀亦因拉扯掉落，甲○○見狀，遂逃離車外
    而未得逞。經乙○○報案後，由員警在該自用小客車駕駛座
    查獲甲○○掉落車上之上開水果刀一支，並在車內右後座踏
    板上查獲提袋一個（內有甲○○所有膠帶一捲、帽子一頂、
    眼鏡一副、口罩一個、毛巾一條、棉手套一雙、白色衣服一
    件等物），復經警在膠帶上採得甲○○指紋一枚，而循線查
    獲上情。
二、案經臺中市警察局第六分局報告臺灣臺中地方法院檢察署檢
    察官偵查起訴。
    理    由
一、訊據被告甲○○就進入停放路旁車牌號碼ＱＫ─０七三六號
    自用小客車並持水果刀強盜證人即被害人乙○○財物未得逞
    等事實坦承不諱，核與證人即告訴人乙○○指證情節大致相
    符，其於審理中證稱：其於九十五年四月七日晚間九時許多
    從公司離開，當天其開車門有聲音出現，進入車內之後感覺
    車內有煙味，然不疑有他，待開到工業區自由時報附近，被
    告突然從後座拿水果刀出來架在其脖子上，並說小姐不要動
    ，搶劫，渠有愛滋病，要其一直往前開車，並問其身上有多
    少錢，問其身上有多少錢，其表示身上只有一千餘元，被告
    說不夠，問其有無現金卡，其表示只有提款卡，被告並問其
    提款卡內有多少錢，其表示有六千多元，並表示如果要提款
    應該要往回走，被告要其繼續往大肚山方向行駛，其鳴按喇
    叭，並問被告要做什麼，並表示往前走沒有提款機，其原本
    是要往加油站方向開，但是被告表示不要亂來，要其往上開
    ，到了工業區○○路爬坡時，當時車速很慢，就把左側側門
    打開，大喊救命，當時是在機車道上，因為在行進間，所以
    車子差點撞到樹，當時其想法是要把車子開到別的工廠的倉
    庫內，因為倉庫內有人，但是速度很慢，被告和其拉扯，水
    果刀割到其右手，拉扯間水果刀掉落，其趁機逃走，就到倉
    庫內請人叫救護車報警，車子則停在原地，是被告先下車，
    其再下車的等語。而證人乙○○與被告拉扯之際為水果刀劃
    傷一節，業據被告供明及證人乙○○有澄清綜合醫院診斷證
    明書一份在卷可佐。此外，復有其所有水果刀一支、內有膠
    帶一捲、帽子一頂、眼鏡一副、口罩一個、毛巾一條、棉手
    套一雙、白色衣服一件之手提包一個扣案可證，而上開膠帶
    上經警採集指紋送驗結果，確與被告檔存指紋卡右中指指紋
    紋型、特徵點均相同，二者相符，係屬同一人之指紋一節，
    有內政部警政署刑事警察局九十五年五月五日刑紋字第０九
    五００六三六六三號鑑驗書在卷可參，並有現場採證照片二
    十七幀附卷可稽。被告雖另辯以其原本潛入證人乙○○車內
    係欲行竊，但因現場往來行人甚多，無法逃離，只得停留在
    車內云云，然查：被告於本院訊問時供稱帽子、口罩、手套
    等物是準備搶到提款卡去領錢，避免被人發現的，是準備犯
    罪所用等語，而被告自始隨身攜帶水果刀一支、膠帶一捲、
    帽子一頂、眼鏡一副、口罩一個、棉手套一雙等物，均係強
    盜案件所常見，苟被告原僅係意在潛入車內行竊，斷無攜帶
    尖刀之理，且被告所辯稱帽子一頂、眼鏡一副、口罩一個、
    毛巾一條、棉手套一雙、白色衣服一件等物係欲在車內竊得
    提款卡或現金卡後變裝易容前往提款，以免遭監視器拍攝曝
    露真實身分云云，惟現金卡、提款卡均係個人交易使用重要
    物品，多係隨身攜帶，鮮有任意放置停放路旁車輛內，空憑
    進入停放路旁無人車輛欲行竊現金卡、提款卡，幾無可能，
    是以被告應係自始即有強盜犯意，至為明確。被告復辯稱在
    證人乙○○表示沒有錢，仍持刀押證人乙○○僅係想找地方
    下車而已，想要證人乙○○往其住處方向行駛，其下車比較
    近，不是要去提款，且是其係己意中止強盜犯行，後來是主
    動放棄並且離開現場云云，惟查：被告於審理中自承其要證
    人乙○○往大肚山方向行進，在臺中市○○區○○路路口有
    第一銀行的提款機，其打算在那邊提錢等語，並參諸被告供
    承上開扣案帽子一頂、眼鏡一副、口罩一個、毛巾一條、棉
    手套一雙、白色衣服一件係欲用以易容喬裝提款等情，顯見
    被告意欲強盜證人乙○○之提款卡提款，且被告係在證人乙
    ○○開門拉扯奪刀，且水果刀掉落後方始行倉惶離去，益徵
    因證人乙○○之反抗後始未得逞，尚非因被告己意中止或防
    止結果發生。是被告辯以證人乙○○表示沒錢即己意中止犯
    行，令證人乙○○往大肚山方向行進係為方便返家云云，並
    無足採。綜上，本件事證明確，被告犯行洵堪認定，應予依
    法論科。
二、按刑法第三百二十一條第一項第三款之攜帶兇器竊盜罪，係
    以行為人攜帶兇器竊盜為其加重條件，此所謂兇器，其種類
    並無限制，凡客觀上足對人之生命、身體、安全構成威脅，
    具有危險性之兇器均屬之，且祇須行竊時攜帶此種具有危險
    性之兇器為已足，並不以攜帶之初有行兇之意圖為必要。最
    高法院七十九年臺上字第五二五三號判例可資參照。查本案
    扣案水果刀一支，質的堅硬，刀鋒銳利，若持以攻擊人，將
    產生一定之危害，自屬兇器。復按恐嚇罪與強盜罪之區別，
    前者係以將來之惡害通知被害人，使其生畏怖心，後者係以
    目前危害或施用強暴脅迫，致使不能抗拒，除在程度上不同
    外，尤應以被害人已否喪失意思自由為標準，最高法院九十
    一年度臺上字第二八七號判決意旨可資參照。被告既於自用
    小客車狹小車廂內係持水果刀置於被害人頸部前，且在拉扯
    間造成證人乙○○割傷等傷害，被告以當場立即之目前危害
    通知被害人，而其危害之程度係生命、身體之重大危險，參
    照上開說明，被告之行為應係構成致使被害人喪失意思自由
    之強盜行為。核被告所為，係犯刑法第三百三十條第二項、
    第一項攜帶兇器強盜罪未遂罪。復按強盜於行劫時，綑縛事
    主，即係實施強暴脅迫，應包括於強盜行為以內，不另成立
    妨害自由罪，最高法院二十四年上字第四四０七號著有判例
    。又強盜罪以強暴、脅迫等方法，致使不能抗拒為構成要件
    之一，當然含有妨害被害人自由之性質，故犯強盜罪而有妨
    害被害人之自由時，是否另論以妨害自由罪名，應就行為人
    之全部犯罪行為實施過程加以觀察。倘妨害自由行為時，強
    盜行為尚未著手實施，可依其情形認為妨害自由、強盜犯罪
    間具有方法結果之牽連關係；若強盜犯行業已著手實施，則
    所為強暴、脅迫等非法方法剝奪被害人行動自由行為，應包
    括在強盜行為之內，無另行成立刑法第三百零二條第一項之
    妨害自由罪之餘地，最高法院九十二年度臺上字第二一八四
    號判決可資參照。本件被告持刀強暴證人乙○○交付財物，
    過程中均持水果刀架住證人乙○○頸部，並指示其駕駛方向
    ，欲前往提款，且過程時間甚短，其剝奪證人乙○○行動自
    由之行為應包括在強盜行為內，自不另成立妨害自由罪。又
    本件被告所為尚屬未遂階段，應按既遂犯減輕其刑。爰審酌
    被告潛匿被害人自用小客車內持刀強取他人財物，對證人乙
    ○○心理造成一定之驚嚇，危險性甚高，復造成證人乙○○
    受傷，其行為影響社會治安甚距，惟被告犯後坦承大部分事
    實經過，犯後態度尚非不佳等一切情狀，量處如主文第一項
    所示之刑。扣案之水果刀一支，為被告所有，並供犯罪所用
    ；手提包一個、膠帶一捲、帽子一頂、眼鏡一副、口罩一個
    、毛巾一條、棉手套一雙、白色衣服一件係供犯罪預備且係
    被告所有，依刑法第三十八條第一項第二款沒收之。
三、公訴意旨另以：證人乙○○行經臺中市西屯區區二三
    路二六號停車，開車門之際被告所持水果刀一支（起訴書誤
    載為美工刀）劃傷證人乙○○左手無名指及拉扯致乙○○脖
    子、右手手臂等處受有拉扯傷一節，公訴人雖未引用傷害罪
    嫌條文，惟起訴書犯罪事實欄業已敘及，且證人乙○○於警
    詢時亦就傷害部分提出告訴，因認公訴人已就傷害部分起訴
    。按告訴乃論之罪，其告訴經撤回者，應諭知不受理之判決
    ，刑事訴訟法第三百零三條第三款有明文，復按強盜罪非以
    傷害人之身體為當然手段，若行為人具有傷害之故意，且發
    生傷害之結果，自應另成立傷害罪名，如經合法告訴且與強
    盜罪有方法結果之牽連關係，即應依（修正前）刑法第五十
    五條之規定處斷，最高法院八十四年度臺上字第六四０六號
    判決可資參照。查被告行為後，九十四年一月七日修正公布
    之刑法，自九十五年七月一日施行，修正後之刑法刪除第五
    十五條關於牽連犯之規定。本件被告所犯上開強盜未遂、傷
    害二罪具有牽連犯之關係，依修正前即行為時之規定，應從
    一重之強盜未遂罪處斷；依修正後之刑法既已刪除牽連犯之
    規定，則所犯上述各罪應依數罪併罰之規定分論併罰。比較
    新舊法之規定，修正後之規定並非較有利於被告，依刑法第
    二條第一項之規定，應適用行為時之法律，即適用修正前刑
    法第五十五條牽連犯之規定。本件被告所涉刑法第二百七十
    七條第一項之傷害罪嫌，依照同法第二百八十七條前段規定
    係屬告訴乃論之罪，茲據證人即告訴人乙○○於本院審理中
    亦具狀撤回傷害部分之告訴，而上開傷害部分與本院認定有
    罪之強盜未遂犯行，依修正前刑法第五十五條規定，有方法
    結果牽連關係，本院自不另為不受理之諭知，併此敘明。
據上論斷，應依刑事訴訟法第二百九十九條第一項前段，刑法第
二條第一項、第三百三十條第二項、第一項、第二十五條第二項
、第三十八條第一項第二款，判決如主文。
本案經檢察官丁○○到庭執行職務。
中    華    民    國    95    年    7     月    17    日
                  刑事第十四庭  審判長法  官  楊真明
                                      法  官  劉逸成
                                      法  官  陳  葳
上正本證明與原本無異。
如不服本判決，應於收受本判決後十日內向本院提出上訴書狀，
其未敘述上訴理由者，並得於提起上訴後十日內向本院補提理由
書狀（均須按他造當事人之人數附繕本）「切勿逕送上級法院」
                                      書記官  張雅如
中    華    民    國    95    年    7     月    18    日
附錄法條：
刑法第三百二十八條第一項：
意圖為自己或第三人不法之所有，以強暴、脅迫、藥劑、催眠術
或他法，至使不能抗拒，而取他人之物或使其交付者，為強盜罪
，處五年以上有期徒刑。
以前項方法得財產上不法之利益或使第三人得之者，亦同。
犯強盜罪因而致人於死者，處死刑、無期徒刑或十年以上有期徒
刑；致重傷者，處無期徒刑或七年以上有期徒刑。
第一項及第二項之未遂犯罰之。
預備犯強盜罪者，處一年以下有期徒刑、拘役或三千元以下罰金
。
刑法第三百三十條：
犯強盜罪而有第三百二十一條第一項各款情形之一者，處七年以
上有期徒刑。
前項之未遂犯罰之。


司法院資訊處製作；財團法人民間司法改革基金會備份。
